臺灣高等法院民事裁定　　　　　　　　　99年度建上字第62號
上　訴　人　蔡明錫
　　　　　　黃俊瀚
　　　　　　雷斌泰
　　　　　　朱仲之
　　　　　　蔡天福
追加　被告　榮利營造有限公司
法定代理人　傅福春
訴訟代理人　李權宸律師
上列當事人間請求損害賠償事件，本院裁定如下：
    主  文
上訴人追加之訴駁回。
追加之訴訴訟費用由上訴人負擔。
    理  由
一、按在第二審為訴之變更或追加，非經他造同意，不得為之，
    。但第255條第1項第2款至第6款情形，不在此限，民事訴訟
    法第446條第1項定有明文。是在第二審為訴之變更或追加，
    而有民事訴訟法第 255條第1項第2款所定請求之基礎事實同
    一，或同條項第 5款所定訴訟標的對於數人必須合一確定之
    情形者，固無須得他造之同意。惟所謂「請求之基礎事實同
    一」，係指變更或追加之訴與原訴之原因事實，有其社會事
    實上之共通性及關聯性，而就原請求所主張之事實及證據資
    料，於變更或追加之訴得加以利用，且無害於他造當事人程
    序權之保障，俾符訴訟經濟者稱之（最高法院91年度台抗字
    第 648號裁定參照）。苟於第二審追加原非當事人之人為他
    造當事人，該追加之訴與原訴係對不同之當事人請求，其原
    因事實已非相同，且損及追加被告之審級利益，亦有害其程
    序權之保障，二者基礎事實自難認為同一。又所謂「訴訟標
    的對於數人必須合一確定」，係指依法律之規定必須數人一
    同起訴或一同被訴，否則當事人之適格有欠缺，原告即因此
    不能得本案之勝訴判決者而言。關於連帶之債，債權人除得
    對債務人全體為請求外，亦得對債務人中之一人或數人為請
    求，其法律關係對全體債務人並非必須合一確定，故連帶之
    債之債權人追加連帶債務人為被告，並無民事訴訟法第 255
    條第1項第5款規定之適用（最高法院91年度台抗字第 8號裁
    定參照）。
二、經查，上訴人在原審起訴，原係請求他造上訴人庭佳建設股
    份有限公司（下稱庭佳公司）給付新台幣（下同）810萬9,9
    90元本息。經原審判命庭佳公司給付280萬9,000元本息；而
    駁回上訴人其餘之訴。上訴人對於其敗訴之249萬1,000元本
    息部分不服，提起一部上訴。庭佳公司則對於其敗訴部分全
    部不服，提起上訴。嗣上訴人在本院提起追加之訴，請求追
    加被告與庭佳公司連帶給付530萬元（其計算式為：2,809,0
    00元+2,491,000元= 5,300,000元）本息（見本院卷100頁）
    。惟依前揭說明，上訴人對於追加被告提起上開追加之訴，
    與上訴人與庭佳公司間原訴之基礎事實並非同一，且二者之
    訴訟標的亦非必須合一確定，既已據庭佳公司及追加被告表
    示不同意上開訴之追加（見本院卷 127頁），則依民事訴訟
    法第446條第1項前段規定，上訴人提起上開追加之訴，即不
    合法，應予駁回。
三、據上論結，本件追加之訴為不合法，爰依民事訴訟法第95條
    、第78條，裁定如主文。
中    華    民    國   100    年    5     月    16    日
                  民事第七庭
                        審判長法  官  鄭三源
                              法  官  邱  琦
                              法  官  梁玉芬
正本係照原本作成。
本裁定除以適用法規顯有錯誤為理由外，不得再抗告。如提起再
抗告，應於收受後10日內委任律師為代理人向本院提出再抗告狀
。並繳納再抗告費新台幣１千元。
中    華    民    國   100    年    5     月    17    日
                              書記官  常淑慧